【裁判字號】    90,上易,780
【裁判日期】    900410
【裁判案由】    贓物等
【裁判全文】
臺灣高等法院刑事判決                              九十年度上易字第七八號
    上  訴  人  臺灣板橋地方法院檢察署檢察官
    被      告  乙○○
右上訴人因被告贓物案件，不服臺灣板橋地方法院八十九年度易字第三九一三號，中
華民國八十九年十二月十三日第一審判決（起訴案號：臺灣板橋地方法院檢察署八十
九年度偵字第九三七二號）提起上訴，本院判決如左：
    主  文
上訴駁回。
    理  由
一、公訴意旨略以：被告乙○○明知姓名年籍不詳綽號「豆干」之人所交付之ＭＥＢ
    ─九八七號機車，係他人失竊之贓車（機車係甲○○所有，於八十九年五月八日
    上午七時三十分許，在臺北縣永和市○○路二四五巷二十號前失竊），仍於八十
    九年五月八日早上六時三十分許，在臺北縣永和市○○街二十四巷六號與盧先勇
    （另案由臺灣板橋地方法院檢察署檢察官偵查）共同收受，供己使用，嗣於八十
    九年五月八日晚上五時四十分許，在臺北縣永和市○○街一０七巷底，被告與盧
    先勇正欲騎乘前揭機車時為警當場查獲，因認被告涉有刑法第三百四十九條第一
    項之收受贓物罪嫌云云。
二、公訴意旨認被告乙○○有前揭收受贓物犯行，無非係以被告於警訊中之自白及證
    人盧先勇之證詞、車輛竊盜、車牌失竊資料個別查詢報表─查詢車輛認可資料、
    贓物認領保管單一紙為其論據。訊據被告乙○○則堅決否認有前揭收受贓物犯行
    ，辯稱：是盧先勇先收受這輛贓車，伊不知道是贓車，盧先勇跟伊說機車是豆干
    的等語。
三、按犯罪事實應依證據認定之，無證據不得推定其犯罪事實，刑事訴訟法第一百五
    十四條定有明文。所謂認定犯罪事實之證據，係指足以認定被告確有犯罪行為之
    積極證據而言，該項證據自須適合於被告犯罪事實認定，始得採為斷罪資料。又
    苟未能發現相當證據，或證據不足以證明，自不能以推測或擬制之方法，以為裁
    判基礎，亦分別有最高法院二十九年度上字第三一０五號及同院四十年度台上字
    第八六號判例意旨可資參照。
四、經查，被告乙○○固曾於警訊時供承：該贓車並非伊與盧先勇竊取，是他朋友綽
    號「豆干」於八日早上騎來給盧先勇的，當時伊正在睡覺，「豆干」是盧先勇的
    朋友，僅見過二次面，不知他的詳細資料，伊知道該車為贓車，盧先勇於八日上
    午十時許，騎乘該車載伊出去逛街時，即已告知伊該車為贓車云云（見偵查卷第
    九頁背面），惟被告於偵查中即改稱：伊不知道ＭＥＢ─九八七號機車來源云云
    ，嗣於原審並辯稱：是盧先勇先收受這輛贓車，伊本來不知道這輛是贓車，伊不
    知這輛車是誰的，盧先勇有跟伊說機車是「豆干」的，但伊不知「豆干」是何人
    等語，是被告之供述，前後反覆不一，尚難謂被告於警訊之自白即屬可採，再者
    ，證人盧先勇雖於警訊時證稱：該部ＭＥＢ─九八七號重機車不是伊偷的，是伊
    朋友綽號「豆干」於八十九年五月八日早上六時三十分許，騎到伊家樓下的，而
    「豆干」就把該部機車鑰匙給伊，叫伊八日晚上二十時把機車騎到土城市○○道
    下交給「豆干」，伊知道該車是偷竊的，伊女朋友知道該車是偷竊的云云（見偵
    查卷第五頁背面及第六頁），惟證人盧先勇嗣於原審調查時則證稱：這輛機車實
    際上是伊偷的，伊是八十九年五月八日凌晨偷的，伊偷了之後在下午五、六點伊
    要載被告出去，被告有問伊機車如何來的，伊就跟他說機車是「豆干」的，伊向
    「豆干」借的，伊不記得伊有沒有說是「豆干」偷的，伊只記得伊是講機車是「
    豆干」的云云（見原審卷八十九年十一月二十九日訊問筆錄），則證人盧先勇前
    後二次之證詞，亦互有差異，非無瑕疪可指，要難因其於警訊中述及被告知悉系
    爭機車為贓車即遽採為不利被告之認定，況且依證人盧先勇於原審所自承竊取該
    機車，及本件被查獲之機車係由盧先勇騎乘使用，被告僅乘坐該機車而已等情，
    亦難謂被告有與證人盧先勇共同收受贓物之可言。至被害人甲○○之證詞、贓物
    認領保管單及車輛竊盜、車牌失竊資料個別查詢報表─查詢車輛認可資料，充其
    量僅能證明該車號ＭＥＢ─九八七號機車於八十九年五月八日上午七時三十分許
    ，在臺北縣永和市○○路二四五巷二十號前失竊之事實，尚不能憑此而遽論被告
    有何收受贓物之犯行。此外，復查無其他積極證據足資證明被告有公訴意旨所指
    收受贓物之犯行，揆諸前揭說明，被告犯罪即屬不能證明，原審諭知被告無罪之
    判決，核無不合。公訴人上訴意旨略以：被告與盧先勇係男女朋友，並同住一起
    ，對於盧先勇持有來路不明之機車，臆斷被告應知悉為贓物，仍指被告犯罪云云
    ，尚嫌無據，上訴為無理由，應予駁回。
據上論斷，應依刑事訴訟法第三百六十八條，判決如主文。
本案經檢察官王安明到庭執行職務
中      華      民      國    九十      年      四      月      十      日
                              台灣高等法院刑事第七庭
                                  審判長法  官  吳  啟  民
                                        法  官  林  瑞  斌
                                        法  官  蘇  隆  惠
右正本證明與原本無異。
不得上訴。
                                        書記官  周  素  秋
中      華      民      國     九十     年      四      月     十一     日


司法院資訊處製作；財團法人民間司法改革基金會備份。
